臺灣臺中地方法院交通事件裁定　　　　99年度交聲字第4507號
原處分機關　交通部公路總局臺中區監理所（豐原監理站）
異　議　人
即受處分人　蘇駿騰
上列受處分人因違反道路交通管理處罰條例案件，對於交通部公
路總局臺中區監理所（豐原監理站）於民國99年11月19日所為之
處分（原處分案號：豐監稽違字第裁63－Z00000000 號裁決書）
聲明異議，本院裁定如下：
    主   文
異議駁回。
    理   由
一、按汽車行駛高速公路及快速公路，應依速限標誌指示；又汽
    車行駛高速公路前，應妥為檢查車輛，在行駛途中不得有輪
    胎任一點胎紋深度不足1.6 公釐之情形，高速公路及快速公
    路交通管制規則第5 條第1 項前段、第14條第3 款分別定有
    明文。次按汽車行駛於高速公路、快速公路或設站管制之道
    路，不遵使用限制、禁止、行車管制及管理事項之管制規則
    而有行車速度超過規定之最高速限或低於規定之最低速限行
    車速度者，處新臺幣（下同）3,000 元以上6,000 元以下罰
    鍰，又汽車駕駛人有第33條第1 項情形者，除依原條款處罰
    鍰外，並予記違規點數1 點。道路交通管理處罰條例第33條
    第1 項第1 款、第63條第1 項第1 款分別定有明文。
二、原處分機關交通部公路總局臺中區監理所（豐原監理站）略
    以：異議人即受處分人蘇駿騰於民國（下同）99年9 月22日
    14 時22 分許，駕駛車牌號碼：IF－770 號營業貨運曳引車
    ，行經國道3 號南下143.9 公里處，因「（一) 行速122 公
    里/ 小時，限速90公里/ 小時。（二) 經檢視拍照，右側第
    2 軸組外側輪胎胎紋磨平，責改（不足1.6 公釐）」之違規
    情形，經內政部警政署國道公路警察局第二警察隊後龍分隊
    員警攔停，以公警局交字第Z00000000 號舉發違反道路交通
    管理事件通知單當場舉發。異議人被舉發違規事實係違反道
    路交通管理處罰條例第33條第1 項第1 款及第33條第3 項「
    即高速公路及快速公路交通管制規則第14條第3 款之(1)」規
    定，異議人期限內到案，經原舉發機關函覆後仍不服，遂於
    99年11月19日以豐監稽違字第裁63－Z00000000 號裁決書裁
    處罰鍰4,500 元及1,200 元，共計5,700 元，並依同條例第
    63條第1 項第1 款（漏載第1 項第1 款）記違規點數1 點等
    語。
三、本件聲明異議意旨略以：異議人於上開時、地駕駛前揭車輛
    遭員警攔阻告發超速，異議人當場表示當時碼表顯示並未超
    速，但值勤員警並未採信，回公司後報告詳情，因當時同向
    車道有一自小客車從旁疾駛而過，合理懷疑是否偵測有誤；
    又車輛老舊無法開那麼快，且依據公司車輛衛星即時定位系
    統顯示IF-770號車於99年9月22日14時22分前皆未超速，故
    提起申訴，但經原舉發機關回函稱測速雷達槍係由經濟部標
    準局檢驗合格之精密儀器，不會誤測，違規屬實，依法舉發
    並無不妥。但經異議人瞭解測速器誤測案件時有所聞，舉發
    單位不能僅以檢驗合格之精密儀器，判定本案違規屬實，為
    此原處分機關之裁處，顯有錯誤，請撤銷原處分等語。
四、經查：
（一）異議人於99年9月22日14時22分許，駕駛IF－770號自用小
      客車在國道3號南下143.9公里處，因「(一)行速122公里
      / 小時，限速90公里/ 小時。（二) 經檢視拍照，右側第
      2 軸組外側輪胎胎紋磨平，責改（不足1.6 公釐）」之違
      規行為，經國道公路警察局第二警察隊後龍分隊員警依違
      反道路交通管理處罰條例第33條第1 項第1 款、第33條第
      3 項攔查舉發等情，有上開舉發通知單1 紙、輪胎胎紋採
      證照片2 幀在卷可稽。
（二）關於異議人於高速公路行駛途中有右側第2軸組外側輪胎
      胎紋深度不足1.6公釐之情形，有採證照片2幀（見本院卷
      第20、21頁），並為異議人所不爭執，該違規事實足堪認
      定。至於超速行駛之違規，異議人雖以前揭情詞置辯，惟
      查：
  １、本件駕駛人於上述時間、地點，駕駛上開營業貨運曳引車
      未依行車速度限制超速行駛之違規事實，業據證人即當日
      執行舉發之國道公路警察局第二警察隊後龍分隊員警李韋
      慶於本院100 年1 月18日調查時到庭結證稱：（問：99年
      9 月22日公警局交字第Z00000000 舉發違反道路交通管理
      事件通知單是否係你填單舉發？）是由我負責測速，謝松
      霖製單。（問：舉發經過？）99年9 月22日14時22分許，
      異議人駕駛車牌號碼IF-770的營業半聯結車行經國道公路
      3 號南下143.9 公里中線車道，我手持雷射槍，先以目測
      車速比較快的車子，再以雷射槍測速，看到IF-770這台車
      比較快，經雷射槍測速的結果是122 公里，我就叫謝松霖
      開警示燈，並表示這台車超速將他攔下。（問：攔下之後
      ，異議人怎麼表示？）他說他沒有超速。（問：處理情形
      ？）我拿雷射槍給他看測速的數據，並請他將行車紀錄器
      取下比對，雷射槍顯示122 公里，異議人的行車紀錄器因
      為是重複使用無法辨別... （問：根據法院勘驗你們所呈
      當天的錄音光碟，為何被告當天一直爭執不承認122 公里
      ？）我測到的速度是122 公里，所以才將他攔下，我也不
      能亂開。（問：南下143.9 公里是否已轉彎？有無死角？
      ）有轉彎，雷射槍是直線的等語綦詳（見本院卷第38 頁
      至39頁）。並據證人即當日另一名舉發員警謝松霖於同日
      亦到庭結證稱：（問：99年9 月22日公警局交字第
      Z0000000 0舉發違反道路交通管理事件通單是否係你填單
      舉發？舉發情形？）如證人李韋慶所述。（問：當天舉發
      經過有無補充？）那天攔車下來，異議人是有一直說他的
      車速沒有那麼快，但是他的行車紀錄器沒有檢驗合格，並
      且重複使用，異議人所出示的行車紀錄卡沒有科學佐證。
      雷射槍的特性，抬頭顯示螢幕是單一個紅色光速點對違規
      車輛做測速，而且雷射槍另一個特性，是要穩定狀況下才
      能測速，晃動的狀況下無法測速，李韋慶是確定測到異議
      人的車子，當天車流量不大。（問：你們有無發生過測錯
      目標的情形？）不曾發生。（問：有無可能發生測錯目標
      ？）車輛的體積不會測到別的車子。如果有二台車併排的
      情況下也不會測到別的車道的車子，因為車道寬度是3.65
      公尺，而且車輛行使有安全間距，應該不會有異議人所述
      會測到別部車，本案我們有在回去現場，我請同事將巡邏
      車開到當天巡邏車停放的位置，我在143.4 公里處外側路
      肩就可以看到巡邏車等語明確（見本院卷第39頁反面至第
      40頁）。經佐以證人謝松霖提出事後至現場拍攝照片9 幀
      以及其繪製道路現場圖（見本院卷第22頁至32頁），可知
      當時舉發路段雖係彎道，惟幅度和緩，於距143.9 公里前
      500 公尺前之143.4 公里處即得清楚看見舉發員警測速位
      置，無障礙物阻擋，則本件測距345.7 公尺，應無誤測之
      可能。且按道路交通管理處罰條例第7 條第1 項規定：「
      道路交通管理之稽查、違規之紀錄，由交通勤務警察，或
      依法令執行交通稽查任務之人員執行之」，而警察為維持
      交通秩序，依法執行職務，立場應是客觀公正，且警員係
      屬司法警察人員之一份子，應深切明白出庭作證具結後，
      應據實陳述之義務及如有偽證應受處罰之嚴重後果。當時
      執勤之警員李韋慶、謝松霖於本院訊問時，在法官告知證
      人具結之義務及偽證之處罰並命其朗讀結文，及具結後，
      仍明確上述之結證，是其二人所為證言，應屬真實可信。
  ２、再本件警員用以測速所使用之雷射測速槍一次僅能瞄準一
      個測速目標，因雷射光其光子大小與運動方向皆相同，每
      個波束頻率相等，以一束束緊密地排列著，彼此間分毫不
      差互相平行，使整個光束發射至極遠處也不會散開。而雷
      射測距測速儀器係以雷射光束（不見光）直接瞄準行進中
      之車輛，取得偵測目標之行駛速率，屬「單點單台」之測
      速方式，車輛如有超出設定之速限即鎖定，儀器係針對該
      車是進行偵測採證，在無遮蔽之情況下，儀器偵測不受其
      他車輛進行之影響，縱有他車於前後或併排行駛亦同，而
      偵測時間僅需約0.3秒，在其鎖定車輛後不需校正即可連
      續紀錄違規超速車輛，其鎖定車輛之有效距離更高達約數
      百公尺之範圍，若操作之警員測量錯誤，如未取得目標、
      目標超出測量範圍或太近、資料不足、儀器視線被阻擋或
      目標移出範圍、沒有穩定的瞄準目標、因瞄準不良或失去
      目標等，該雷射測速槍之螢幕會分別顯示錯誤之訊息如E0
      1、E02、E03之字樣，根本不會出現「所偵測到的速度」
      、「所偵測到目標物的距離」等資訊，凡此均為承辦交通
      案件之職務上所知事項，並有內政部警政署國道公路警察
      局第二警察隊99年11月2 日公警二交字第0990272423 號
      函文在卷可稽。而查本件測距為345.7 公尺，並未超出肉
      眼及測速雷射槍測視之範圍，且本件用以測定受處分人行
      駛速度所使用之雷射測速器規格為：200Hz 非照相式，廠
      牌係KUSTOM，型號為PRO LASER III ，器號則為PL18986
      之儀器，且該測速器係由經濟部標準檢驗局於98年10月14
      日檢定合格（檢定合格單號碼：J0GB0000000 ），有效期
      限至99年10月31日止，此有原舉發機關提出之經濟部標準
      檢驗局99年10月14日雷射測速儀檢定合格證書1 紙在卷可
      參。本件受處分人之上開車輛於99年9 月22日經警測得行
      駛超速時，該雷達測速儀尚在檢定合格有效期限內，其準
      確性及正確性當毋庸置疑，應無誤判異議人行車速度之可
      能。
  ３、異議人雖矢口否認超速，惟經本院當庭勘驗警員於取締當
      天與駕駛人對話之錄音結果，異議人當時與員警爭執車速
      情詞前後反覆，或稱車速九十幾公里、或稱一百零幾公里
      ，有本院勘驗筆錄在卷可稽（見本院卷第54頁反面至第57
      頁），由此足認異議人為警舉發當時，亦認其自己確有超
      速之可能，且依勘驗內容可知，當時異議人欲超前車，而
      衡諸常情，超越前車時車速增加為常態，而此時若未注意
      車速，即可能超速，此為眾所周知之事，故異議人在超越
      前車時，未能同時注意車速，亦符事理之常，況且依勘驗
      結果，並無任何證據足資證明執勤警員有捏造事實、違法
      取締情事。另依當日舉發警員扣案行車紀錄卡之採證照片
      （見本院院第18頁），該行車紀錄卡因未依規定更換，無
      從知悉紀錄時間是否與行車時間相符，且紀錄卡因重複使
      用，其紀錄黑線密集重疊，更無從辨別切確車速；再細觀
      行車紀錄近拍之採證照片（見本院卷第19頁），除有許多
      超過100 公里之紀錄線外，亦有數達120 公里之黑線，自
      無從據為有利異議人之佐證。況該行車紀錄器僅有維修紀
      錄並未有檢驗合格證書證明，其準確度已非無疑。雖異議
      人當庭提出4 紙行車紀錄卡（本見本院卷第43頁），均無
      標註日期，且經比對前揭現場扣案行車紀錄卡採證照片，
      黑線劃設幅度均顯不相符，難認相同，而異議人異議狀檢
      附之GPS 定位資料，遍觀全卷未有裝設於系爭車輛證明，
      復無GPS 衛星定位行速測定精確度佐證資料，均無從執為
      有利於異議人之證據。
  ４、至本件執勤警員所使用之雷射測速槍因未具照相功能，故
      警員無法提出違規照片佐證一節，業據證人李韋慶、謝松
      霖結證在卷。但查，交通警察製單舉發違反道路交通管理
      處罰條例所列之違規事實，本質上為行政處分，係公務員
      基於職務上公權力，依法就特定之具體事件所為具公法上
      效果之單方行政行為，基於公務員為公法上行為具有公信
      力之原則，該行政處分當可被推定為真正，本此公信原則
      ，乃立法者賦予行政機關制定違反道路交通事件統一裁罰
      標準及處理細則，使執勤警員得當機處分（如該細則第23
      條）以達其維護交通秩序、安全之行政目的。反之，若謂
      公務員一切行政行為均需預留證據以證其實，則國家行政
      勢必窒礙難行。據此，刑事訴訟法就犯罪證據有關規定中
      ，與屬於行政秩序罰之交通違規裁罰本質不合之部分，自
      不在準用之列。至於警方取締交通違規事件，其以照相方
      式取證者，固足為違規之證明，惟警員當場舉發者，既經
      舉發員警本身之目睹、耳聞，亦足為違規人違規之證明，
      非必所有之違規事件，均須有照片或其他書面資料方足為
      違規之證據，而本件舉發之員警確係經由測速器之瞄準鏡
      對準鎖定異議人所駕上開單一車輛扣發板機所測得之車速
      數據，雖未具照相及顯示車號、時間、日期之功能，但係
      對準單一目標測速且係現場攔檢，駕駛人即可當場檢視測
      速數據，而本件舉發員警亦當場出示測速數據畫面與異議
      人檢視，其證詞自足作為舉發異議人超速之違規依據。況
      本件舉發員警既係依法執行公務之警員，以一般執勤員警
      之專業訓練而言，對於該等職務上事項之觀察程度自遠較
      一般人更為專注，其誤判之可能性極低，且舉發員警與異
      議人復無仇隙，與異議人又素不相識，衡情當無將其他車
      輛之數據加諸於異議人而故意誣陷異議人之理，且本件員
      警經操作上揭測速器雷射槍發現異議人有超速行駛之違規
      行為，而將異議人予以攔停後，業於現場提供雷射測速結
      果122 公里數據予異議人查看，更足徵本件舉發已足以認
      定為正確無誤。異議人徒以警員未能提供違規採證照片等
      具體證據，否認違規，亦屬無據。從而，本件雖無紀錄違
      規情事之相片可佐，然觀諸前揭證言與書證資料，即足以
      認定本件違規情事，異議人前開所辯，尚不足為其有利之
      認定。
  ５、末查，汽車之車齡為何，與行車速度是否會超速，二者間
      並無必然之關係。且本案既經執勤警員持檢驗合格雷射測
      速儀器測速舉發，即足證明本案違規車輛行速確足以達12
      2公里，附此敘明。
五、綜上所述，異議人確有行駛高速公路途中輪胎任一點胎紋深
    度不足1.6 公釐，及超速行駛達20公里以上之違規事實，已
    堪認定。是以，原處分機關據以爰引首揭規定，就異議人行
    駛高速公路胎紋不足及超速違規，分別裁處罰鍰4,500 元及
    1,20 0元，共計5,700 元，並記違規點數1 點，核無不當。
    故本件異議為無理由，應予駁回。
據上論斷，應依道路交通管理處罰條例第87條第2 項、道路交通
事件處理辦法第18條之規定，裁定如主文。
中    華    民    國    100    年    3    月     29    日
                   交通法庭  法  官  莊  秋  燕
以上正本證明與原本無異。
如不服本裁定，應於收受送達後5日內向本院提出抗告狀。（應
附繕本）
                             書記官  楊  賀  傑
中    華    民    國    100    年    3     月    29    日